臺灣高雄地方法院刑事判決
                                       109年度自字第22號
自  訴  人  Ａ０１  年籍詳卷
自訴代理人  裘佩恩律師
            楊志凱律師
被      告  甲ＯＯ  年籍詳卷
            乙ＯＯ  年籍詳卷
共      同
選任辯護人  黃正男律師
            盧世欽律師
上列被告因偽造文書等案件，經自訴人提起自訴，本院判決如下
：
    主  文
本件自訴不受理。
    理  由
一、自訴意旨略以：被告甲ＯＯ、乙ＯＯ案發時分為高雄市立五福國
    民中學（下稱五福國中）之學務主任、校長，均為刑法上之
    公務員、依法應就處理校園霸凌事件之相關身分資料具有保
    密義務之人。詎：㈠被告甲ＯＯ於民國107 年12月6 日前某時
    ，在不詳地點，明知為不實之事項，仍於其職務上所掌之「
    高雄市立五福國民中學疑似校園霸凌事件訪談結果報告書」
    （下稱霸凌事件訪談報告書），登載「…王生媽媽及王生直
    接於玄關質疑盧生為何指責王生，並宣稱盧生是因為沒有媽
    媽才乏人管教，才如此口出惡言…」、「沈生法定代理人拒
    絕接受訪談」等不實事項，足生損害於公文書之正確性與信
    用性，及自訴人Ａ０１與其女即被害人王○○。㈡被告甲ＯＯ經自訴
    人於107 年12月19日以行動電話傳送簡訊之方式，告知自訴
    人業遭盧○○（即上揭霸凌事件訪談報告書所載「盧生」）以
    上揭霸凌事件訪談報告書為據，提出侮辱誹謗死者罪之告訴
    ，並要求更正霸凌事件訪談報告書所載上揭內容後，仍無意
    於「申復意見報告書」中更正，是以此方式使自訴人陷於刑
    事程序之訴追並受刑事處分之風險。㈢被告乙ＯＯ共同基於公
    文書登載不實、準誣告之犯意聯絡，未盡其監督義務如實審
    核霸凌事件訪談報告書之內容，即在其上核章，並同意被告
    甲ＯＯ將該報告書交付他人。因認被告甲ＯＯ就上揭自訴意旨㈠
    部分，涉犯刑法第213 條之公文書登載不實罪（原自訴刑法
    第211 條之偽造公文書部分業經自訴人撤回，見：審自字卷
    第121 頁）；㈡部分，涉犯刑法第169 條第2 項之準誣告罪
    。被告乙ＯＯ則就上揭自訴意旨㈢部分，與被告甲ＯＯ上揭犯行
    ，有犯意聯絡、行為分擔，應論以共同正犯等語（關於洩漏
    國防以外秘密部分，另經本院以裁定駁回自訴）。
二、適用法律之說明（同一案件之自訴限制）按同一案件經檢察
    官依刑事訴訟法第228 條規定開始偵查者，不得再行自訴；
    但告訴乃論之罪，經犯罪之直接被害人提起自訴者，不在此
    限。又不得提起自訴而提起者，應諭知不受理之判決，且得
    不經言詞辯論為之，同法第323 條第1 項、第334 條、第30
    7 條及第343 條分別定有明文。而所謂「開始偵查」，係指
    檢察官依同法第228 條之規定，經告訴、告發、自首或其他
    情事知有犯罪嫌疑而開始偵查者而言。至於檢察機關之分案
    ，雖區分為「偵字案」、「他字案」或「相字案」等，然僅
    為其內部事務分配之方式，並無礙於業已開始偵查之效力。
    又「同一案件」，係指所訴兩案被告相同，被訴之犯罪事實
    亦屬同一而言。而「同一事實」，包括在裁判上具有單一性
    不可分關係之事實上一罪及法律上一罪之全部事實，只須自
    訴之後案與檢察官開始偵查之前案所涉及之全部事實，從形
    式上觀察，如皆成罪，具有裁判上不可分之一罪關係，而前
    後二案之事實有部分相同時，即屬同一案件（最高法院106 
    年度台上字第3599號判決意旨參照）。
三、法院之判斷
（一）查自訴人前曾因認本件被告2 人涉犯偽造文書等罪嫌，於
      109 年1 月31日以書狀向臺灣高雄地方檢察署提出告訴，
      經該署檢察官以109 年度他字第1214號開始偵查、以109
      年度偵字第23111 號為不起訴之處分，所援告訴意旨略為
      ：被告乙ＯＯ為高雄市立五福國民中學（址設高雄市○○區○○
      ○路00號，下稱五福國中）校長、被告甲ＯＯ則為五福國中
      之學務主任。告訴人Ａ０１因女兒王○○於五福國中畢業旅行
      期間與同學盧○○有言語糾紛，遂於107 年10月19日18時許
      ，在五福國中內之玄關處，詢問盧○○為何辱罵其女兒，盧
      ○○稱因王○○有摔同學行李，告訴人認並非事實，且因盧○○
      自國一開始就言語霸凌其女兒，遂向教育部通報霸凌事件
      ；被告乙ＯＯ與甲ＯＯ身為五福國中霸凌因應小組成員，明知
      告訴人於上開時間，在五福國中玄關處，除詢問盧○○為何
      罵其女兒外，並未對盧○○有其他言語指摘，竟基於偽造文
      書及偽造證據之犯意，於五福國中疑似校園霸凌事件（校
      安序號0000000 ）訪談結果報告書中記載『王生媽媽及王
      生直接於玄關質疑盧生為何指責王生，並宣稱盧生是否因
      沒有媽媽才乏人管教，才如此口出惡言』等不實內容，致
      盧○○以此偽造之公文書作為證據，對告訴人提起妨害名譽
      告訴。因認被告2 人均涉有刑法第211 條偽造變造公文書
      、第213 條之公務員登載不實及第169 條第2 項偽變造證
      據等罪嫌等語，有自訴人刑事告訴狀影本（審自字卷第21
      1 至221 頁）、臺灣高雄地方檢察署檢察官不起訴處分書
      、臺灣高等法院被告前案紀錄表在卷可查，此經核與自訴
      上旨係屬同一事實。而自訴人本件自訴，係於109 年6 月
      18日委任律師向本院提出，有自訴人自訴狀及其上本院章
      戳可參（審自字卷第7 頁），顯見自訴人上揭部分之自訴
      提出前，已經檢察官開始偵查在先，自訴人此復就同一案
      件提起自訴，揆諸上揭「同一案件之自訴限制」之說明，
      其自訴程序即於法不合，應諭知不受理之判決。
（二）至自訴人雖主張：我於地檢署提告只有關於言論登載不實
      部分，沒有拒絕接受訪談部分之登載不實部分等語（審自
      字卷第123 頁）。惟依自訴上旨，被告甲ＯＯ係以同一製作
      「霸凌事件訪談報告書」之行為，登載自訴人所指之各內
      容，此如成立犯罪，應具有裁判上不可分之一罪關係。依
      上說明，尚屬「同一案件」，而仍同受上揭自訴限制，是
      其主張尚難遽採。
據上論斷，應依刑事訴訟法第323 條第1 項、第334 條、第307
條、第343 條，判決如主文。
中　　華　　民　　國 　110　　年　　1　　 月　　25　  日
                  刑事第十四庭  審判長法  官  陳培維

                                      法  官  吳書嫺

                                      法  官  林軒鋒
以上正本證明與原本無異。
如不服本判決，應於收受送達後20日內向本院提出上訴書狀。
中　　華　　民　　國　 110　　年　　1 　　月　　26　　日
                                      書記官  林怡秀